臺灣高等法院交通事件裁定　　　 96年度交抗字第946、951號
　抗　告　人
　即受處分人　甲○○
上列抗告人因違反道路交通管理處罰條例案件，不服臺灣士林地
方法院，中華民國96年9月21日所為裁定（96年度交聲字第339、
340號），提起抗告，本院裁定如下：
    主  文
抗告駁回。
    理  由
一、抗告意旨略以：舉發本件違規行為之警員謝俊博於原審法院
    調查時證稱當天所見之車輛駕駛人係一男性，然經抗告人與
    丈夫確認後，抗告人所有車牌號碼 6580-EB號之自用小貨車
    當天並未曾在該路段有違規行為或拒絕攔停之情事，而該車
    車上所使用之行動電話接聽模式是藍芽無線耳機，並毋庸拿
    電話接聽或撥接，且該車裝有擋風玻璃，視線不良，執勤員
    警不可能清楚看見車內駕駛人是否有使用手持式行動電話通
    話，抗告人實無上揭違規駕駛行為，原審就此未予審酌，而
    遽依警員謝俊博之證述即認抗告人有違規駕駛行為，並裁定
    駁回抗告人聲明之異議，實有未當，為此依法提起抗告，請
    求撤銷原裁定云云。
二、按汽車駕駛人於行駛道路時，使用手持式行動電話進行撥接
    或通話者，處新台幣（下同）三千元罰鍰﹔又汽車駕駛人，
    駕駛汽車有違反本條例之行為，經交通勤務警察制止時，拒
    絕停車接受稽查而逃逸者，處3,000 元以上6,000 元以下罰
    鍰，並記違規點數1點，道路交通管理處罰條例第31條之1第
    1項、第60條第1項、第63條第1項第1款分別定有明文。另道
　　路交通管理處罰條例之處罰，受舉發違反道路交通管理事件
  　之受處罰人，認為受舉發之違規行為應歸責他人者，應於舉
　　發違反道路交通管理事件通知單應到案日期前，檢附相關證
  　據及應歸責人相關證明文件，向處罰機關告知應歸責人，處
　　罰機關應即另行通知應歸責人到案依法處理。逾期未依規定
  　辦理者，仍依本條例各該違反條款規定處罰，道路交通管理
    處罰條例第40條、第85條第1項分別定有明文。
三、查抗告人即受處分人甲○○所有之車牌號碼 6580-EB號自用
    小貨車，於 94年12月22日上午8時32分許，行經臺北市○○
　　路與中央北路 4段路口處，車輛駕駛人於行駛中以手握持行
  　動電話進行撥、接通話，適為在該路口執行勤務之臺北市政
    府警察局北投分局關渡派出所警員謝俊博當場發覺，遂趨前
    鳴笛並以手勢指揮，示意該駕駛人靠路邊停車接受稽查，惟
    遭該駕駛人拒絕停車接受稽查並加速駛離，執勤員警為顧及
    該駕駛人暨其他人、車安全，於確定車號後，經查得該車輛
    係抗告人所有，遂以抗告人違反道路交通管理處罰條例第31
    條之 1第1項、第60條第1項、第63條第1項第1款規定之違規
    行為掣單舉發等事實，此有交通部公路總局台北區監理所花
    蓮監理站花監違字第44-AEU056931號、第44-AEU056932號違
    反道路交通管理事件裁決書各乙紙在卷可參，並據證人即當
    日舉發抗告人所有車輛之駕駛人上揭違規駕駛行為之警員謝
    俊博於原審法院調查時到庭證稱：當時伊在大度路與中央北
    路四段交岔路口執行勤務，看到抗告人所有之車輛駕駛人在
    停等紅燈時就有手持行動電話講話，起步後也是在講行動電
    話，駕駛人均是以左手使用行動電話，講話超過兩分鐘，伊
    就吹哨、做手勢將駕駛人攔停，但是駕駛人沒有停車。當時
    車流量不大，距離那輛車子只有一公尺左右，駕駛人不可能
    沒有看到伊做手勢攔停。伊隨即把抗告人違規的車號、車種
    、車子顏色紀錄在伊當天執勤所使用之臺北市政府警察局違
    反道路交通管理事件通知單之背面封皮云云（見原審卷第 9
    至11頁），並庭呈該通知單簿背面封皮影本（原本經原審法
    院核對無誤後發還）及當庭繪製現場圖乙份附卷可參，而以
    證人謝俊博執勤當時係早上 8時許，光線充足視線良好，並
    依證人謝俊博上揭證述當時車流量不大，亦無何障礙物阻擋
    其視線，證人謝俊博並於該車停等紅燈之靜止狀態即發現該
    車駕駛者手持行動電話通話中，應即得清楚看清其牌照號碼
    ，並以一般執勤員警之專業訓練而言，對於該等職務上事項
    之觀察程度自遠較一般人更為專注，其應無誤判之可能，且
    證人謝俊博係先目睹該車輛駕駛人停等於前方紅燈後，猶持
    續以左手使用行動電話通話達約二分鐘，已有充裕之時間判
    斷駕駛人是否有手持行動電話通話之違規行為，自無誤認之
    虞，況證人謝俊博係臺北市政府警察局北投分局關渡派出所
　  警員，其因執行巡邏勤務而至該地，與抗告人素不相識，復
    無何仇隙怨懟，嗣並經於原審法院到庭具結擔保其所述之真
　　實性，衡情要無甘冒偽證之重責而虛詞構陷抗告人之理。另
　  按交通警察掣單舉發違反道路交通管理處罰條例所列之違規
    事實，本質上為行政處分，係公務員基於職務上之權力，依
    法就特定之具體事件所為之具公法上效果之單方面行政行為
    ，基於公務員為公法上行為具有公信力之原則，該行政行為
    當可被推定為真正，其據以依法處分之事實認定亦為正確無
    誤，本此公信原則，乃立法者賦予行政機關制定違反道路交
    通事件統一裁罰基準及處理細則，以達其維護交通秩序、安
    全之行政目的，若謂公務員所為一切行政行為均須預留證據
    以為日後之證明，顯將對於國家行政事務之推行產生阻礙，
    因此刑事訴訟法中關於犯罪證據有關之規定，與原屬於行政
    秩序罰之交通違規裁罰事件本質不合部分，於交通違規聲明
    異議案件審理程序中，自不在準用之列，其理至明。是證人
    謝俊博就其親眼見聞受有具結程序及偽證罪擔保之情形下，
    於法院所為之前開證詞，其內容非僅與舉發通知單所載違規
    事實相符，且與卷內其他客觀證據並無齟齬，復無違背一般
    經驗或論理法則之情形，足證抗告人所有之上揭車輛確有於
    上開時間行經上開路段時，該車駕駛人行駛間有使用手持式
    行動電話進行撥接及通話，且於警員發覺後，經警員趨前鳴
    笛並以手勢指揮該駕駛人靠路邊停車接受稽查時，遭該駕駛
    人拒絕停車接受稽查並加速駛離等違規駕駛行為無訛。至證
    人謝俊博雖於原審法院調查時指稱當天違規駕駛人為男性，
    核與抗告人不符，惟系爭違規車輛係抗告人所有，而抗告人
    亦不否認該車係由其及其丈夫所使用，嗣抗告人於受舉發上
    揭違規駕駛行為，亦未檢附相關證據及應歸責人相關證明文
    件，故原處分機關以車輛所有人即抗告人為處罰對象，於法
    並無不合。是抗告人所有車輛之駕駛人上揭於駕駛汽車行駛
    間使用手持式行動電話進行通話暨拒絕停車接受稽查並加速
　　駛離等違規駕駛行為，均堪認定。原處分機關因而就對該車
　　輛所有人即抗告人，依道路交通管理處罰條例第31條之1第1
  　項，裁處抗告人3,000元罰鍰，暨依同條例第60條第1項、第
    63 條第1項第1款，裁處抗告人3,000元之罰鍰，並記違規點
    數 1點，並無不當，原審因而認抗告人之聲明異議為無理由
　　，而予以駁回，經核並無不合，抗告人猶執陳詞指摘原審裁
    定不當，顯無理由，應予駁回。
四、據上論結，應依道路交通案件處理辦法第26條，刑事訴訟法
    第412條，裁定如主文。
中　　華　　民　　國　　96　　年　　11　　月　　30　　日
　　　　　　刑事第五庭    審判長法　官  吳  敦
　　　　　　　　　　　　　　    法　官  陳祐治
　　　　 　 　　　　　　　　　　法　官  張傳栗
以上正本證明與原本無異。
不得再抗告。
                                書記官  李佩真
中　　華　　民　　國　　96　　年　　12　　月　　3 　　日
